臺灣臺北地方法院刑事判決　　　　　　　96年度易字第2306號
公　訴　人　臺灣臺北地方法院檢察署檢察官
被　　　告　甲○
　　　　　　丙○○
　　　　　　乙○○
上列被告等因傷害案件，經檢察官提起公訴（94年度偵字第2376
4號），本院判決如下：
    主  文
甲○傷害人之身體，處拘役參拾日，如易科罰金以銀元參佰元即
新台幣玖佰元折算壹日；減為拘役拾伍日，如易科罰金，以銀元
參佰元即新臺幣玖佰元折算壹日。丙○○傷害人之身體，處拘役
參拾日，如易科罰金以銀元參佰元即新台幣玖佰元折算壹日，減
為拘役拾伍日，如易科罰金，以銀元參佰元即新臺幣玖佰元折算
壹日。乙○○無罪。
    事  實
一、甲○於民國94年7月12日起，受僱於趙伯南（另經臺灣臺北
    地方法院檢察署檢察官為不起訴處分）所經營位在臺北市○
    ○區○○街66號之「池上便當」擔任試用員工，負責協助製
    作便當、配菜及廚務等工作，丙○○則為趙伯南之女協助趙
    伯南經營該店生意。詎甲○與丙○○於94年7月20日下午2時
    15 分許，在上址因核發甲○離職薪資問題發生爭執，甲○
    當場拒絕簽收薪資單據，並以「你們一家是黑店，沒有良心
    、賤人、男盜女娼，只會算計我，全家不得好死」等語辱罵
    丙○○（甲○所涉妨害名譽部分未據告訴），同時將店內桌
    面之飯菜打翻，並以花瓶砸向丙○○腳部（甲○所涉毀損部
    分另為不起訴處分），雙方進而基於傷害之犯意而互相拉扯
    扭打，致甲○受有右上臂6x 3公分圓形中空擦傷、右腕姆指
    側0.5x0.5公分瘀傷、右手背中指近端0.5公分x0.5公分擦傷
    、右腕0.5x0.5公分瘀傷、左手肘7x5公分瘀傷、左手背2x3
    公分瘀傷、左手中指背0.3x0. 3公分瘀傷2處、左手小指背
    側0.5x0.5公分瘀傷等傷害；丙○○受有右前臂手腕部3x3公
    分瘀傷、左上臂肘部3x3公分瘀傷、右膝部8公分線狀擦傷、
    右踝部1.5x 0.1公分擦傷等傷害。
二、案經甲○、丙○○訴由臺北市政府警察局大安分局報請臺灣
    臺北地方法院檢察署檢察官偵查起訴。
    理  由
甲、有罪部分：
壹、程序部分：
一、本件被告甲○、丙○○所為不利於己之供述，均無出於強暴
    、脅迫、利誘、詐欺、疲勞訊問、違法羈押或其他不正之方
    法，亦非違反法定障礙事由經過期間不得訊問或告知義務之
    規定而為，依刑事訴訟法第156條第1項、第158條之2規定，
    應認其有證據能力。
二、本件認定犯罪事實所憑之非供述證據（詳見後述），均無違
    反法定程序而取得之情形，依刑事訴訟法第158條之4反面規
    定，自有證據能力。
貳、實體部分：
一、訊據被告甲○、丙○○均否認有何傷害犯行，被告甲○辯稱
    ：雙方有因薪資問題起爭執而發生拉扯扭打，係丙○○將伊
    按在地上並毆打伊云云﹔而被告丙○○則辯稱：被告因薪資
    問題不滿，突然翻倒店內桌上之菜及椅子，並拿起花盆砸伊
    之腳，故伊便將甲○壓制在地，等待警方前來處理，甲○並
    咬伊手臂、扯伊頭髮云云。經查：
（一）被告甲○傷害丙○○之犯行，除被告甲○分別於警訊、偵
      訊、本院準備程序及審理時供承：「我當時被壓在地上時
      有還手。」、「對乙○○、丙○○二人的動手行為有掙扎
      抵抗。」、「有發生扭打。」、「丙○○就來搶我的薪資
      ，我不讓他拿走，雙方就發生拉扯。... 我只記得我有試
      著阻擋她（丙○○），可能過程中乙○○的眼鏡掉了。..
      我有抓丙○○頭髮。」外（參偵查卷第21、25頁、本院卷
      (二)第47、58、60頁），並經被害人丙○○分別於警訊、偵
      訊及本院審理時證稱：「甲○在砸店內東西，我才押她在
      地上，當時她乘機咬我右手臂內側一口。」、「我的傷是
      甲○拿花盆砸我及咬我所造成的。」、「甲○拒絕簽收，
      就突然抓狂將桌上的飯菜推倒地上，並拿起櫃檯上的花盆
      砸我的左腳，後來又用椅子要砸鏡子，我制止他結果我就
      被椅子砸到我右手臂，然後他抓住我的頭髮，我哥哥乙○
      ○見狀前來制止，結果臉被甲○抓傷，在我們等警察來的
      過程中，因為甲○一直砸東西，所以我抓住他，把她壓在
      地上，結果他趁機咬了我一口。」、「甲○要砸店，我把
      她壓在地上，她咬我，還拿花瓶砸我的腳。... 甲○突然
      把桌上的菜和椅子打翻在地上，還把店裡的東西亂丟，還
      拿起一個花盆砸我的腳。... 那時店裡還有客人，我父親
      已經打電話報警，但甲○還拿花盆砸我，我就雙手抓住她
      的雙手想要制止她，結果她咬我手臂，我一直把她壓在地
      上等警察來，她就一直扯我的頭髮，腳一直踢我。... 偵
      卷的照片是因為甲○拉扯我，把我的內衣扯破。」等語（
      參偵查卷第28、17、87頁、本院卷(二)第57至58頁）屬實，
      此外復有丙○○台北市立聯合醫院忠孝院區甲種驗傷診斷
      書（參偵查卷第46頁）在卷可資佐證。由上所陳，堪認告
      訴人之指訴屬實，至徵被告甲○確有前揭犯行，要係可信
      無疑，其空言否認並無傷害犯行，核屬卸責之詞，不足採
      信。
（二）被告丙○○否認有何傷害甲○之犯行，辯稱係因阻止甲○
      砸店行為而將其壓制在地，然被告丙○○之傷害犯行，經
      被害人甲○分別於警訊、偵訊及本院審理時證稱：「我在
      生氣之下就桌上的菜推倒在地上，丙○○就過來動手打我
      ，我當想往外走他們就把門鎖起來，並把我壓在地上，我
      在地上抵抗時，丙○○就打我的臉部及胸部，丙○○邊打
      我還說，我就打妳怎樣，我玩死妳。丙○○動手打我，我
      當時被壓在地上時有還手。我身上有多處的擦傷及瘀傷。
      」、「丙○○就馬上動手搶走我手上的錢，我不讓她搶走
      ，所以他就用推的、用扯的、並以手擊我胸前，錢就被她
      搶走了，我感覺拿回薪水很困難，憤而將桌面上部分的菜
      盤推落地下。... 我是有被壓在地上，她用手壓住我的肩
      膀，用腳膝蓋壓住我的腿。」、「當時我是被壓在地上，
      丙○○用手壓住我的肩膀，用腳膝蓋壓住我的腿，我想要
      掙扎，所以有試著自衛就想要咬她，但沒有咬到，這時乙
      ○○就來協助丙○○來壓住我，抓我的頭髮，將我的頭來
      回撞擊地上。」、「因為我不願意簽收，她叫我把錢還給
      她，我不願意，丙○○就來搶我的薪資，我不讓他拿走，
      雙方就發生拉扯。拉扯之後，丙○○把我逼到角落，錢被
      她搶走，丙○○很生氣，打我耳光。我用手擋，丙○○把
      我壓倒在地上，用膝蓋壓我的腹部，雙手按我的肩膀。..
      丙○○把我壓倒在地上時，丙○○賞我耳光，還抓我的頭
      髮把我的頭往地上敲。我無法起來。」等語（參偵查卷第
      21、25、6頁、本院卷(二)第58頁）屬實，此外復有甲○台
      北市立聯合醫院忠孝院區甲種驗傷診斷書（參偵查卷第45
      頁）在卷可資佐證。由上所陳，堪認告訴人甲○之指訴屬
      實，至徵被告丙○○確有前揭犯行，要係可信無疑，其空
      言否認並無傷害犯行，核屬卸責之詞，不足採信。
（三）綜上，本件事證明確，被告二人犯行均堪認定，均應依法
      論科。
二、查刑法於94年2月2日修正公布，95年7月1日施行。而按行為
    後法律有變更者，適用行為時之法律，但行為後之法律有利
    於行為人者，適用最有利於行為人之法律，現行刑法第2條
    第1項訂有明文。此條規定乃與刑法第1條罪刑法定主義契合
    ，而貫徹法律禁止溯及既往原則，係規範行為後法律變更所
    生新舊法律比較適用之準據法，是刑法第2條本身雖經修正
    ，但刑法第2條既屬適用法律之準據法，本身尚無比較新舊
    法之問題，應一律適用裁判時之現行刑法第2條規定以決定
    適用之刑罰法律。又按，刑法施行法第1條之1第1項將刑法
    分則貨幣單位變為新臺幣、第2項提高刑法分則法定刑罰金
    部分30倍或3倍，惟因與罰金罰鍰提高標準條例業將刑法分
    則法定刑罰金提高10倍，再由銀元換算為新臺幣，因此變更
    前後之數額相同，尚無比較適用問題，應逕適用裁判時法。
    另按：刑法修正前同法第33條第5款規定：「罰金為1元以上
    」、修正後刑法第33條第5款規定：「罰金為新臺幣1千元以
    上」。而同法第277條第1項傷害罪之法定刑為「3年以下有
    期徒刑、拘役或1千元以下罰金」，依刑法施行法第1條之1
    規定：「中華民國94年1月7日刑法修正施行後，刑法分則編
    所定罰金之貨幣單位為新臺幣。94年1月7日刑法修正時，刑
    法分則編未修正之條文定有罰金者，自94年1月7日刑法修正
    施行後，就其所定數額提高為30倍。但72年6月26日至94年1
    月7日新增或修正之條文，就其所定數額提高為3倍」，依上
    開規定，本件罰金部分應提高為30倍。是依修正前、後，刑
    法第277條第1項之罰金刑部分，由新臺幣3元以上3萬元以下
    ，變更為新臺幣1千元以上3萬元以下。因此，比較上述修正
    前、後之刑罰法律，自以修正前之規定，較有利於被告。
四、核被告甲○與丙○○所為，均係犯刑法第277條第1項傷害罪
    。爰審酌被告二人不思以理性方式與人溝通，其等犯罪動機
    、目的、手段，傷害犯行對對方所造成之傷害程度，及其智
    識程度並犯後態度等一切情狀，各量處如主文所示之刑，並
    均依修正前刑法第41條第1項前段，諭知易科罰金之折算標
    準（按被告行為後，刑法之上開修正，其中刑法第41條第1
    項前段關於易科罰金之規定，修正前規定：「犯最重本刑為
    5年以下有期徒刑以下之刑之罪，而受6個月以下有期徒刑或
    拘役之宣告，因身體、教育、職業、家庭之關係或其他正當
    事由，執行顯有困難者，得以1元以上3元以下折算1日，易
    科罰金」，修正後規定：「犯最重本刑為5年以下有期徒刑
    以下之刑之罪，而受6個月以下有期徒刑或拘役之宣告者，
    得以新臺幣1千元、2千元或3千元折算1日，易科罰金」，且
    罰金罰鍰提高標準條例第2條亦配合刪除，經比較修正前、
    後之法律之適用，以修正前之法律較有利於被告，附此敘明
    ）。又本件被告甲○、丙○○犯罪之時間，均在96年4月24
    日以前，合於中華民國96年罪犯減刑條例第2條第1項第3款
    之減刑條件，均應減其宣告刑2分之1如主文所示，並分別諭
    知易科罰金之折算標準。
乙、無罪部分：
一、公訴意旨略以：被告甲○（已由本院為有罪認定）於民國94
    年7月12日起，受僱於趙伯南 (另為不起訴處分)所經營位在
    臺北市○○區○○街66號之「池上便當」擔任試用員工，負
    責協助製作便當、配菜及廚務等工作，被告乙○○與被告丙
    ○○（已由本院為有罪認定）則分別為趙伯南之子女。詎被
    告甲○與被告丙○○於94年7月20日下午2時15分許，在上址
    因核發甲○離職薪資問題發生爭執，甲○當場拒絕簽收薪資
    單據，並以「你們一家是黑店，沒有良心、賤人、男盜女娼
    ，只會算計我，全家不得好死」等語辱罵被告丙○○（被告
    甲○所涉妨害名譽部分未據告訴），同時將店內桌面之飯菜
    打翻，並以花瓶砸向被告被告丙○○腳部（被告甲○所涉毀
    損部分另為不起訴處分），雙方進而基於傷害之犯意而互相
    拉扯扭打，被告乙○○見狀，亦基於傷害之犯意而與被告甲
    ○互毆，致被告甲○受有右上臂6x3公分圓形中空擦傷、右
    腕姆指側0.5x0.5公分瘀傷、右手背中指近端0.5公分x0.5公
    分擦傷、右腕0.5x0.5公分瘀傷、左手肘7x5公分瘀傷、左手
    背2x3公分瘀傷、左手中指背0.3x0.3公分瘀傷2處、左手小
    指背側0.5x0.5公分瘀傷等傷害；被告丙○○受有右前臂手
    腕部3x3公分瘀傷、左上臂肘部3x3公分瘀傷、右膝部8公分
    線狀擦傷、右踝部1.5x 0.1公分擦傷等傷害；被告乙○○則
    受有鼻樑根部0.5x 0.5公分擦傷、左鼻側0.5x0.5公分擦傷
    之傷害等語，因認被告乙○○涉犯刑法第277條第1項之傷害
    罪嫌。
二、按犯罪事實應依證據認定之，無證據不得認定犯罪事實，刑
    事訴訟法第154條第2項定有明文。是認定犯罪事實，須依證
    據，而所謂證據，係指合法之積極證據就犯罪事實能為具體
    之證明者而言。而告訴人之告訴，係以使被告受刑事追訴為
    目的，是其陳述是否與事實相符，自應調查其他證據以資審
    認（最高法院52年台上字第1300號判例意參照）；即必須藉
    由補強證據之存在，以增強或擔保告訴人陳述之證明力，告
    訴人之陳述始適合作為認定犯罪事實之基礎。
三、公訴人認被告乙○○涉犯上開犯行，無非係以告訴人甲○之
    指述及臺北市立聯合醫院忠孝院區甲種驗傷證明書等資為憑
    據。
四、訊據被告乙○○矢口否認有何傷害之犯行，辯稱：伊見妹妹
    與甲○發生爭執，故上前去撥開二人，伊並無毆打甲○等語
    。經查：證人丙○○分別於警訊、偵訊及本院審理時證稱：
    「我哥是事後才進來店裡，見狀我哥進來就用手抓我哥眼鏡
    ，造成我哥受傷，我哥都在旁邊及等警察來，都沒有打她。
    」、「我哥哥乙○○見狀前來制止，結果臉被甲○抓傷」、
    「我哥哥走來想把我們分開，但甲○還去抓我哥哥的臉，眼
    鏡被她抓壞，臉也受傷。」等語（參偵查卷第28、87頁、本
    院卷(二)第58頁），而證人即「池上便當」員工黃嘉豪於警訊
    時證稱：當時渠剛送完便當回到店裡，看到被告乙○○站在
    店門口，說是在等警察來，而被告丙○○、甲○2人則在店
    內吵架，桌上的菜飯都掉到地上等語，均無從證明被告乙○
    ○有參與毆打告訴人兼被告甲○之行為。且告訴人甲○指稱
    被告乙○○壓制住伊的腳，然又自承抓傷被告乙○○之臉部
    ，是告訴人甲○之指訴顯有矛盾之處。而本案除告訴人兼被
    告甲○之片面之指訴外，未據提出其他證據可資認定被告乙
    ○○涉有上開犯行，實難僅以告訴人兼被告甲○單方面之指
    訴，即對被告乙○○為不利之認定，遽論以傷害罪責。
五、綜上所述，公訴人所提證據及指出證明之方法，無從說服本
    院形成被告乙○○所涉傷害罪犯行為有罪之心證，此外，復
    查無其他積極證據足資認定被告乙○○涉有公訴人所指之犯
    行，尚難僅以告訴人甲○之指訴即入罪於被告乙○○。既不
    能證明被告乙○○犯罪，上開首揭說明，自應為無罪之諭知
    。
六、據上論斷，應依刑事訴訟法第第299條第1項前段、第301條
    第1項，刑法第2條第1項前段、第277條第1項，修正前第41
    條第1項前段，廢止前罰金罰鍰提高標準條例第2條，現行法
    規所定貨幣單位折算新臺幣條例第2條，刑法施行法第1條之
    1，中華民國96 年罪犯減刑條例第2條第1項第3款、第7條、
    第9條，判決如主文。
本案經檢察官鄧巧羚到庭執行職務。
中　　華　　民　　國　　96　　年　　7 　　月　　24　　日
　　　　　　　　　刑事第十二庭審判長法  官  李英豪
                                    法　官　陳慧萍
                                    法  官  曾正龍
以上正本證明與原本無異。
如不服本判決，應於判決送達後10日內，向本院提出上訴狀。
                                    書記官  彭自青
中　　華　　民　　國　　96　　年　　7 　　月　　31　　日
附錄本案論罪科刑法條全文：
中華民國刑法第277條
傷害人之身體或健康者，處3年以下有期徒刑、拘役或1千元以下
罰金。
犯前項之罪因而致人於死者，處無期徒刑或7年以上有期徒刑；
致重傷者，處3年以上10年以下有期徒刑。
